【裁判字號】    89,自,616
【裁判日期】    891011
【裁判案由】    侵占
【裁判全文】
臺灣臺北地方法院刑事判決                          八十九年度自字第六一六號
    自  訴  人  甲○○
    被      告  乙○○
右列被告因侵占案件，經自訴人提起自訴，本院判決如左：
    主  文
乙○○無罪。
    理  由
一、自訴意旨略以：乙○○於民國八十八年三月三十日，在臺北市○○街三十之一號
    ，向甲○○租得車號Ｄ二─九○二號營業用用小客車一部，約定租金每日新臺幣
    （下同）五百八十元，每五日繳納一次。詎乙○○竟意圖為自己不法之所有，自
    八十九年五月十二日後即未依約履行，亦未返還該車，屢經催討皆避不見面置之
    不理，而將該車侵占入己。迄至同年七月八日還車止，共積欠租金及違規罰鍰並
    扣除保證金五千元後計六萬四千六百元。因認被告乙○○涉有刑法第三百三十五
    條第一項之侵占罪嫌云云。
二、按犯罪事實應依證據認定之，無證據不得推定其犯罪事實。又不能證明被告犯罪
    者，應諭知無罪之判決，刑事訴訟法第一百五十四條、第三百零一條第一項分別
    定有明文。另按刑法上之侵占罪，須持有人變易其原來之持有意思而為不法所有
    之意思，始能成立，如僅將持有物延不交還或有其他原因致一時未能交還，既缺
    乏主觀要件，即難遽以該罪相繩，復有最高法院六十八年台上字第三一四六號判
    例足參。
三、訊之被告乙○○固供承前開時地向自訴人租用系爭車輛及積欠自訴人若干租金未
    償之事實，惟堅決否認有侵占犯行，辯稱：伊因經濟狀況不佳，所以自八十九年
    五月未付租金，並無侵占之意，況車亦已返還自訴人甲○○等語。經查：本件系
    爭營業小客車租賃合約書約定：「一、承租期限最短為二個月，駕駛中途不得轉
    讓他人，並不得擅自將該車交予他人駕駛。‧‧‧十六、該車於交車同時收取保
    證金新台幣五千元整，該車於八十八年三月三十日十四時交車。」等節，顯見自
    訴人與被告二人間約定之營業小客車租賃期間，僅有自八十八年三月三十日起算
    ，承租期間最少二個月之記載，而未有契約終期約定之情，業經本院核閱卷附二
    人簽立之營業小客車租賃合約書屬實。另衡諸自訴人迭於本院審訊中自承該契約
    在其提出自訴後仍未終止一節（見本院八月三十日訊問筆錄、九月二十七日審判
    筆錄），準此租賃契約既尚未終止，則契約效力仍有效存續，被告依租賃契約，
    在契約終止前以承租人之地位自屬有權占有使用該車，尚難執被告未依約按期繳
    納租金，遽論被告有變易持有為所有之侵占犯行。佐以被告知悉自訴人提起訴訟
    後，於八十九年七月八日將系爭車輛交還自訴人，已經自訴人陳明在卷，及自訴
    人與被告事後復就該租金債務達成和解，有和解書一紙在卷可憑等情以觀，益徵
    被告要無不法所有之意圖甚明。綜上所述，本件核係租金債務給付遲延之民事糾
    葛。此外，復查無其他積極證據足認被告有自訴人指摘之侵占犯行，不能證明犯
    罪，揆諸首揭規定，應為無罪之諭知，以昭公允。
據上論斷，應依刑事訴訟法第三百四十三條、第三百零一條第一項，判決如主文。
中      華      民      國      八十九      年      十    月    十一    日
                                      臺灣臺北地方法院刑事第四庭
                                          法  官  吳  定  亞
右正本證明與原本無異。
如不服本判決，應於判決送達後十日內，向本院提出上訴狀。
                                          書記官  張  樹  成
中      華      民      國      八十九      年      十    月    十六    日


司法院資訊處製作；財團法人民間司法改革基金會備份。
